臺灣基隆地方法院刑事判決　　　　　　　 96年度易字第527號
公　訴　人　臺灣基隆地方法院檢察署檢察官
被　　　告　乙○○
上列被告因家暴傷害等案件，經檢察官聲請以簡易判決處刑（96
年度偵字第3190號），本院認不宜以簡易判決處刑，改依通常程
序審理，判決如下︰
    主  文
乙○○以強暴方式，妨害人行使權利，處罰金新台幣仟元，如
易服勞役，以新台幣壹仟元折算壹日。
    事  實
一、乙○○與丙○○為夫妻關係，因感情不睦，丙○○於民國96
    年間離家出走，乙○○於96年6 月9 日晚間得知丙○○在位
    於基隆市七堵區○○○路35號之「新口感檳榔店」，遂於當
    日晚間11時30分許前往該店，要求丙○○返家，經丙○○拒
    絕，乙○○即徒手掌摑丙○○（未成傷），並與丙○○發生
    口角衝突，丙○○於96年6 月10日凌晨1 時44分許以電話報
    警處理，警方於當日凌晨2 時許抵達該店時，丙○○已表明
    要求警方保護，欲隨同警員返回警局之意，乙○○竟仍徒手
    強拉丙○○之左手臂阻止丙○○離去，以此強暴方式妨害丙
    ○○行使權利，致丙○○受有左上臂挫傷之傷害（傷害部分
    業據撤回告訴），經警方強行將乙○○拉開後，丙○○始得
    隨同警方返回警局。
二、案經丙○○訴由基隆市警察局第三分局報請臺灣基隆地方法
    院檢察署檢察官偵查起訴。
    理  由
甲、程序方面
一、檢察官就被告乙○○所涉犯行，原聲請以簡易判決處刑，惟
    因被告所涉傷害之犯行，業經告訴人丙○○撤回告訴（詳後
    述），依法應不另為不受理之諭知，而有刑事訴訟法第451
    條之1 第4 項第3 款之情形，故本院認為本案不宜以簡易判
    決處刑，爰依職權改依通常程序審理。
二、又按最重本刑為3 年以下有期徒刑、拘役或專科罰金之罪，
    經第二審判決者，不得上訴於第三審法院，刑事訴訟法第
    376 條第1 款定有明文；又除簡式審判程序、簡易程序及第
    376 條第1 款、第2 款所列之罪之案件外，第一審應行合議
    審判，96年3 月21日公布、同年月23日施行之刑事訴訟法第
    284 條之1 亦有明文。本件被告涉犯刑法第277 條第1 項之
    傷害罪及第304 條第1 項之強制罪，均屬最重本刑為3 年以
    下有期徒刑之罪，依上開規定得行獨任審判，核先敘明。
乙、有罪方面
壹、證據能力部分
一、按被告以外之人於偵查中向檢察官所為之陳述，除顯有不可
    信之情況者外，得為證據，刑事訴訟法第159 條之1 第2 項
    定有明文。經查，證人即告訴人丙○○、雷美英於偵查中向
    檢察官所為之陳述，業經具結，且自筆錄內容觀之，並無不
    正取供之情事，而無顯不可信之情況，依上開規定，自有證
    據能力。
二、又按被告以外之人於審判外之言詞或書面陳述，除法律有規
    定者外，不得作為證據；又被告以外之人於審判外之陳述，
    雖不符合刑事訴訟法第159 條之1 至第159 條之4 之規定，
    而經當事人於審判程序同意作為證據，法院審酌該言詞陳述
    或書面陳述作成時之情況，認為適當者，亦得為證據，而當
    事人、代理人或辯護人於法院調查證據時，知有上開不得為
    證據之情形，而未於言詞辯論終結前聲明異議者，視有前項
    之同意，刑事訴訟法第159 條第1 項及第159 條之5 分別定
    有明文。本件證人丙○○、雷美英於警詢中所為之陳述，雖
    為被告以外之人於審判外之言詞陳述，然經本院於審判程序
    提示予被告並告以要旨，經被告表示無意見，且未聲明異議
    ，又本院審酌上開證人警詢筆錄之記載，並無不正取供之情
    事，且證人於警詢時並無具結之可能，故就此等審判外言詞
    陳述作成時之情況，應認為適當，依前揭法條意旨，得援為
    本案證據。
貳、事實認定方面
    上開事實，業據被告於偵查及本院審理時坦承不諱，核與證
    人丙○○、雷美英於警詢及偵查時證述之情節相符，並有臺
    灣礦工醫院甲種診斷證明書1 張及照片2 張在卷可稽，足認
    被告之自白與事實相符，本件事證明確，被告犯行應堪認定
    。
、論罪科刑部分
一、按刑法第304 條之強暴、脅迫，祇以所用之強脅手段足以妨
    害他人行使權利，或足使他人行無義務之事為已足，並非以
    被害人之自由完全受其壓制為必要（最高法院28年上字第
    3650號判例可資參照）。本件被告以強拉丙○○手臂之方式
    ，阻止丙○○隨同警方離去，雖該強暴方式並未完全壓制丙
    ○○之自由，然既已妨害丙○○行使離去現場之權利，參酌
    上開意旨，自仍該當刑法第304 條之要件；又被告與丙○○
    為夫妻關係，係家庭暴力防治法第3 條第1 款所稱之家庭成
    員，是核被告所為，係犯家庭暴力防治法第2 條第2 款及刑
    法第304 條第1 項家庭暴力之強制罪。
二、爰審酌被告已知丙○○欲與警方離去，竟仍以上開強暴方式
    阻止丙○○離去，顯示其未尊重他人之態度，惟其於偵查及
    本院審理時均坦承犯行，並表悔悟之心，犯後態度良好，又
    已獲丙○○之原諒，且被告前無犯罪紀錄等一切情狀，量處
    如主文所示之刑，並諭知罰金易服勞役之折算標準。
丙、不另為不受理之諭知方面
一、公訴意旨另以：被告基於傷害之犯意，於96年6 月10日凌晨
    2 時5 分許，在前開「新口感檳榔店」內，徒手強拉丙○○
    之左手臂，致丙○○受有左上臂挫傷之傷害，因認被告涉犯
    刑法第277 條第1 項之傷害罪嫌等情。
二、按告訴乃論之罪，告訴人於第一審辯論終結前得撤回其告訴
    ，又告訴經撤回者，應諭知不受理之判決，刑事訴訟法第
    238 條第1 項、第303 條第3 款定有明文。
三、本件被告被訴傷害部分，檢察官認係涉犯刑法第277 條第1
    項之傷害罪，依同法第287 條前段之規定，須告訴乃論，而
    告訴人丙○○於96年10月18日本院審理時當庭撤回告訴，此
    有撤回告訴聲請狀及當日審判筆錄在卷可稽，依據前開規定
    ，本應就傷害部分不經言詞辯論，逕行諭知不受理，惟公訴
    意旨認此部分與前開有罪部分有裁判上一罪關係，爰不另為
    不受理之諭知。
據上論斷，應依刑事訴訟法第299 條第1 項前段、第303 條第3
款、第307 條、第452 條，家庭暴力防治法第2 條第2 款，刑法
第304 條第1 項、第42條第3 項前段，刑法施行法第1 條之1 ，
判決如主文。
本案強制罪部分經檢察官甲○○到庭執行職務。
中　　華　　民　　國　　96　　年　　10　　月　　31　　日
                  刑事第二庭法    官  邰婉玲
以上正本證明與原本無異。
如不服本判決應於收受本判決後10日內向本院提出上訴書狀，其
未敘述上訴理由者，並得於提起上訴後10日內向本院補提理由書
狀（均須按他造當事人之人數附繕本）「切勿逕送上級法院」。
中　　華　　民　　國　　96　　年　　11　　月　　5 　　日
                            書 記 官  彭筠凱
附錄論罪法條：
刑法第304 條第1 項。
以強暴、脅迫使人行無義務之事或妨害人行使權利者，處 3 年以
下有期徒刑、拘役或 3 百元以下罰金。
前項之未遂犯罰之。
